【裁判字號】    98,易,702
【裁判日期】    980519
【裁判案由】    詐欺
【裁判全文】
臺灣臺中地方法院刑事判決               98年度易字第702號
公  訴  人  臺灣臺中地方法院檢察署檢察官
被      告  丁○○
上列被告因詐欺案件，經檢察官提起公訴（97年度偵字第26540
號、第28164號、第28343號、98年度偵字第1456號、第1605號）
，及移請併案審理（97年度偵字第28014號、台灣板橋地方法院
檢察署98年度偵字第6772號），本院判決如下：
    主    文
丁○○幫助犯詐欺罪，處有期徒刑肆月，如易科罰金，以新台幣
壹仟元折算壹日。
    事    實
一、丁○○明知將自己之帳戶提供他人使用，依一般社會生活經
    驗，可得預見犯罪集團可將該帳戶用以詐取他人財物，致使
    被害人及警方追查無門，竟仍不違其本意，基於幫助詐欺之
    故意，於97年9月15日前數日、於不詳地點，將其於96年7月
    19日申請開立之臺灣中小企業銀行忠明分行（下稱臺灣中小
    企銀）帳號0000 0000000號帳戶之存摺、提款卡及密碼，交
    付不詳之人轉交所屬犯罪集團使用。嗣該詐欺集團之人乃於
（一）如附表所示之辛○○等人，於附表所示時間、地點，遭詐
      騙集團成員以附表所示方式詐騙，要求其等分別匯款如附
      表之金額，至丁○○上開之臺灣中小企銀帳戶中，均旋遭
      提領一空。辛○○等人事後察覺有異，始報警查得上情。
（二）於97年9月18日，在雅虎奇摩拍賣網站假借刊登販賣電視
      遊樂器PS3主機1台，並留MSN帳號kelly01tw@hotmail.com
      號供與不特定買家聯繫，致使丙○○上網瀏覽時陷於錯誤
      ，於翌日某時許匯款新台幣1萬1000元至丁○○上開臺灣
      中小企銀帳戶內，該詐騙集團成員旋於同日稍後提領完畢
      。嗣丙○○於匯款後即發覺受騙而報警處理，始循線查獲
      上情。
（三）於97年9月15日，在YAHOO奇摩拍賣網站，以帳號iirene16
      號，虛偽刊登拍賣「自用95新保固中Nikkor70-200mm-f2.
      8鏡頭低價起標！」之不實訊息，使乙○○陷於錯誤，於
      97年9月18日13時57分，拍賣結束時以新臺幣（下同）1萬
      5300元得標後，復於同日21時7分許，依對方電話指示，
      在臺中市○○路之文心國小旁的花旗銀行轉帳匯款1萬545
      0元，至丁○○之上開帳戶內。
二、案經臺北縣政府警察局海山分局、三峽分局分別報告臺灣板
    橋地方法院檢察署呈請臺灣高等法院檢察署核轉，及臺中市
    警察局第一分局、第五分局、基隆市警察局第四分局、臺北
    縣政府警察局新莊分局、土城分局報請臺灣臺中地方法院檢
    察署檢察官偵查起訴，及移請併案審理。
    理    由
一、訊據被告丁○○矢口否認有前揭犯行，辯稱：該帳戶之存摺
    及提款卡於不詳時、地遺失，經警察通知作筆錄始知悉上情
    ，伊習慣在提款卡後面寫上密碼云云；惟查
（一）被告有前揭犯行，業據證人即被害人辛○○、己○○、甲○○、庚○○、戊○○、丙○○、余志銘陳述指訴在卷（
      其等之陳述係被告以外之人於審判外之陳述，當事人於本
      院調查證據時，知有刑事訴訟法第159條第1項不得為證據
      之情形，而未於言詞辯論終結前聲明異議，視為有前項之
      同意，且本院審酌該言詞陳述，僅係被害人陳述其等被害
      之經過，並未積極指認被告，且提出與所述相符之匯款單
      等為據，並非無的指訴，本院認為其作成時之情況適當，
      而得為證據），復有臺灣中小企銀之開戶基本資料影本、
      彰化第一信用合作社匯款回條一紙、郵局自動櫃員機交易
      明細表影本壹份、臺灣銀行匯款回條影本壹份、庚○○之
      陽信商業銀行存摺內交易明細影本壹份、板信商業銀行自
      動櫃員機交易明細表影本壹份、被告臺灣中小企銀帳戶97
      年9月16日起至9月20日止之交易明細資料壹份、網頁資料
      一件、開戶資料及交易明細表、受理詐騙帳戶通報警示簡
      便格式表、內政部警政署反詐騙諮詢專線紀錄表、匯款單
      、花旗銀行自動櫃員機交易明細表、丁○○之臺灣中小企
      銀忠明分行開戶資料及往來明細、雅虎電子信箱網頁等在
      卷足稽。
（二）被告除前開臺灣中小企銀帳戶外，另在第一商業銀行、彰
      化商業銀行、國泰世華銀行、兆豐國際銀行、中華郵政股
      份有限公司均有開戶，此有被告金融機構全部開戶情形查
      詢結果資料1份在卷足憑。而被告於偵查中曾自承現在唯
      一有使用之帳戶為兆豐國際商業銀行之帳戶，其餘帳戶均
      未使用，且除該臺灣中小企銀帳戶資料外，其餘4本未使
      用之帳戶資料皆未遺失而在保管中等語。惟無法交代為何
      單獨遺失中小企銀之帳戶資料，甚且連該帳戶資料原本放
      置何處，如何遺失等情均全然無法解釋，僅泛稱帳戶遺失
      云云，顯背於常情；且被告另辯稱其於本案提款卡上寫上
      670501之密碼，他人始會知悉，惟查，該密碼係被告之生
      日，且被告於開庭時毫無猶疑說出，何須在提款卡上書寫
      ？其辯解當為其卸責之詞，不足採信。
（三）按一般詐騙集團為免遭警追緝，常使用人頭帳戶，且為能
      順利領取被害人匯入帳戶內之款項，對於人頭帳戶必須能
      自由使用，始能達到詐財之目的，使用偷竊帳戶，因被害
      人可輕易報警或掛失，自無法順遂上開目的。本件詐騙集
      團以詐術使被害人陷於錯誤，並指示被害人將款項匯入被
      告之上開帳戶中，旋即將帳戶內款項領取一空，顯見詐騙
      集團能完全支配被告上開銀行帳戶，足證被告係將該等帳
      戶存摺、提款卡及密碼等交付詐騙集團使用至灼。
（四）綜上所述，被告所辯均無可採，事證明確，被告犯行洵堪
      認定。
二、核被告所為，係犯刑法第339條第1項、第30條第1項前段之
    幫助詐欺罪，被告以一幫助行為，致被害人辛○○、己○○
    、甲○○、庚○○、戊○○、丙○○、余志銘等七人受害，
    係一行為觸犯數罪名，應從一重處斷（辛○○部分受損最多
    情節最重），被告係幫助犯，依刑法第三十條第二項規定減
    輕其刑，爰審酌被告雖未有犯罪前科，有前科紀錄表可參，
    受害金額非鉅，惟損害人數不少，及其犯後否認犯罪，未見
    悔意等一切情狀，量處如主文所示之刑，並諭知易科罰金之
    折算標準。
三、據上論斷，應依刑事訴訟法第二百九十九條第一項前段，刑
    法第三百三十九條第一項、第三十條、第五十五條、第四十
    一條第一項前段，刑法施行法第一條之一，判決如主文。
中    華    民    國    98    年    5     月    19    日
                  刑事第一庭    審判長法  官  林宜民
                                      法  官  許惠瑜
                                      法  官  林清鈞
以上正本證明與原本無異。
如不服本判決應於收受判決後10日內向本院提出上訴書狀，並應
敘述具體理由；其未敘述上訴理由者，應於上訴期間屆滿後20日
內向本院補提理由書（均須按他造當事人之人數附繕本）「切勿
逕送上級法院」。
                                      書記官  陳貴卿
中    華    民    國    98    年    5     月    19    日
附表：
 ┌─┬──────┬────┬─────┬──────┐
 │編│被害時、地  │ 被害人 │ 詐欺方式 │ 受騙金額   │
 │號│            │        │          │（新臺幣）  │
 │  │            │        │          │            │
 ├─┼──────┼────┼─────┼──────┤
 │1 │97年9月16日 │ 辛○○ │詐欺集團成│5萬元       │
 │  │上午11時許，│        │員致電電話│            │
 │  │在彰化縣彰化│        │黃進輝，佯│            │
 │  │市岸頭巷15弄│        │稱：其係友│            │
 │  │14號之住處  │        │人「阿欽」│            │
 │  │            │        │，要借款5 │            │
 │  │            │        │萬元急用，│            │
 │  │            │        │並將於2日 │            │
 │  │            │        │後歸還云云│            │
 │  │            │        │，致辛○○│            │
 │  │            │        │陷於錯誤而│            │
 │  │            │        │匯款      │            │
 ├─┼──────┼────┼─────┼──────┤
 │2 │97年9月18日 │ 己○○ │詐欺集團成│2萬3,000元  │
 │  │某時許，在基│        │員致電張逢│            │
 │  │隆市○○○街│        │文，佯稱：│            │
 │  │38巷16之2號3│        │其上網購買│            │
 │  │樓之住處    │        │之攝影機已│            │
 │  │            │        │得標，必須│            │
 │  │            │        │匯款至指定│            │
 │  │            │        │之帳戶中云│            │
 │  │            │        │云，致張逢│            │
 │  │            │        │文陷於錯誤│            │
 │  │            │        │而匯款    │            │
 ├─┼──────┼────┼─────┼──────┤
 │3 │97年9月19日 │ 甲○○ │詐欺集團成│4萬5,150元  │
 │  │晚上11時30分│        │員以假得標│            │
 │  │許，在臺北縣│        │信通知何一│            │
 │  │林口鄉文化二│        │正，佯稱：│            │
 │  │路1段335之6 │        │其在網路上│            │
 │  │號12樓之1之 │        │購買之筆記│            │
 │  │住處        │        │型電腦已得│            │
 │  │            │        │標，需匯款│            │
 │  │            │        │至指定帳戶│            │
 │  │            │        │中云云，致│            │
 │  │            │        │甲○○陷於│            │
 │  │            │        │錯誤而匯款│            │
 ├─┼──────┼────┼─────┼──────┤
 │4 │97年9月19日 │ 庚○○ │詐欺集團成│1萬6,000元  │
 │  │中午12時許，│        │員以MSN 聊│            │
 │  │在桃園縣龜山│        │天方式，佯│            │
 │  │鄉林口工三區│        │稱欲出售數│            │
 │  │文化一路77之│        │位相機1 部│            │
 │  │3號         │        │云云，致黃│            │
 │  │            │        │英展陷於錯│            │
 │  │            │        │誤而匯款  │            │
 ├─┼──────┼────┼─────┼──────┤
 │5 │97年9月19日 │ 戊○○ │詐欺集團成│1萬5,120元  │
 │  │下午17時48分│        │員以假得標│            │
 │  │許，在臺北縣│        │信通知張正│            │
 │  │板橋市○○街│        │幃，佯稱：│            │
 │  │123之4號5樓 │        │其在網路上│            │
 │  │之住處      │        │購買之單眼│            │
 │  │            │        │相機鏡頭已│            │
 │  │            │        │得標，需匯│            │
 │  │            │        │款至指定帳│            │
 │  │            │        │戶中云云，│            │
 │  │            │        │並留下門號│            │
 │  │            │        │0000000000│            │
 │  │            │        │號行動電話│            │
 │  │            │        │作為聯絡之│            │
 │  │            │        │用（該門號│            │
 │  │            │        │申請人為陳│            │
 │  │            │        │姵伶，其涉│            │
 │  │            │        │嫌詐欺部分│            │
 │  │            │        │，另行偵結│            │
 │  │            │        │），致張正│            │
 │  │            │        │幃陷於錯誤│            │
 │  │            │        │而匯款    │            │
 └─┴──────┴────┴─────┴──────┘
附錄論罪科刑法條
中華民國刑法第339條第1項
意圖為自己或第三人不法之所有，以詐術使人將本人或第三人之
物交付者，處5年以下有期徒刑、拘役或科或併科1千元以下罰金


司法院資訊處製作；財團法人民間司法改革基金會備份。
